【裁判字號】    97,上訴,2399
【裁判日期】    980520
【裁判案由】    妨害自由等
【裁判全文】
臺灣高等法院臺中分院刑事判決        97年度上訴字第2399號
上  訴  人  臺灣臺中地方法院檢察署檢察官
上  訴  人
即  被  告  丑○○
            庚○○
                      32號
            寅○○
                      號
上訴人即上
一人之配偶  丁○○
                      號
上  訴  人
即  被  告  戊○○
            辛○○
上  一  人
選任辯護人  汪紹銘律師
上列上訴人因被告等妨害自由等案件，不服臺灣臺中地方法院97
年度訴字第266號中華民國97年8月21日第一審判決（起訴案號：
臺灣臺中地方法院檢察署96年度偵字第11645、13777號、96年度
偵緝字第3136號），提起上訴，本院判決如下：
    主  文
上訴駁回。
    事  實
一、丑○○前曾於民國95年間因妨害自由案件，經臺灣臺中地方
    法院判處有期徒刑4月確定，甫於同年7月19日因易科罰金執
    行完畢。寅○○曾於96年間因詐欺案件，經臺灣臺中地方法
    院判處有期徒刑3月確定，於同年4月11日因易科罰金執行完
    畢。辛○○則曾於87年間因詐欺案件，經本院判處有期徒刑
    2年6月確定，於91年 2月27日入監服刑後，甫於92年5月9日
    假釋出監，於93年 8月12日因假釋期滿而執行完畢。詎均不
    知悔改，丑○○、寅○○夥同庚○○、潘孟佑（本件共同被
    告，經原審法院通緝中）、戊○○、梁嘉偉（亦本件共同被
    告，同經原審法院通緝中）等六人，辛○○則與壬○○、乙○○（末二人均本件同案被告，已經於本院撤回上訴而經判
    決確定）等人分別為下述之犯行。
二、庚○○前曾於辛○○之工廠工作，熟知辛○○家中之地形，
    於96年4月30日之下午2時許，庚○○向丑○○、潘孟佑、寅
    ○○、戊○○、梁嘉偉等人，提議至辛○○位於臺中縣外埔
    鄉○○村○○路70之13號住處（下稱偷竊處所）行竊，其等
    均因缺錢花用，遂皆同意前往偷竊。於同日下午2 時30分許
    ，由丑○○駕駛車牌號碼DK－7137號自小客車（車主為丑○○），搭載寅○○及庚○○二人，先行到達偷竊處所，由庚○○下車觀察狀況，嗣潘孟佑駕駛車牌號碼X9－3810號自小
    客車（車主為潘孟佑母親江秀珠），搭載戊○○、梁嘉偉二
    人，至偷竊處所會合後，六人共同基於不法所有意圖之犯意
    聯絡，結夥三人以上，先由寅○○持可足為兇器使用之油壓
    剪（未扣案），破壞偷竊處所之鋁製窗戶後，由寅○○、庚○○逾越該安全設備，由破壞之窗戶入內行竊（侵入住宅部
    分均未據告訴），其他四人則在外把風。寅○○、庚○○逕
    行潛入二樓之主臥室內，將辛○○所有之保險箱搬至二樓樓
    梯間後，推落至一樓，再搬至該屋後門，並聯絡在巷口等候
    之潘孟佑駕駛X9－3810號自小客車進入劉宅後門，其等一同
    將所竊得之保險箱搬置於潘孟佑之自小客車後，寅○○便乘
    上潘孟佑之自小客車駛離，庚○○隨後跑出劉宅後門並坐上
    丑○○之自小客車，一同駕車逃逸至臺中縣大甲鎮建興里建
    興砂石場後之苗圃空地。六人遂於該處以鐵撬二支（由寅○○於大甲鎮○○路與臨江路之五金行購買，未扣案）橇開保
    險箱，起出保險箱內之存款簿一本、金飾（約30兩）、外幣
    （含歐元、美元）、商業本票二張等財物，除取走黃金及外
    幣外，其餘財物即於該處燒燬，並將保險箱載至大甲鎮○○○路河堤旁，沿河堤駛進溪邊，再將保險箱推入水流湍急的
    大安溪中。嗣於同日下午 7時許，庚○○等六人將所竊得之
    金飾，帶至不知情之蔡慶雄所經營之「慶芳銀樓」（位於苗
    栗縣苑裡鎮○○路77號）變賣，由庚○○以其名義登記為出
    賣人，賣得款項13萬6200元，丑○○、潘孟佑、寅○○、戊○○各分得2萬2000元，梁嘉偉分得 1萬元，庚○○分得3萬
    8200元。
三、辛○○於96年4月30日下午3時45分左右返家，發現遭竊，隨
    即報警處理，並向鄰居調取附近路邊監視錄影帶，發現當日
    下午2 時30分許，車牌號碼DK－7137號自小客車及車牌號碼
    X9－3810號自小客車，均有到過偷竊現場，經人告知前開車
    輛為丑○○、潘孟佑等人所有，即開始追捕丑○○等人。於
    同年5月5日下午 8時許，辛○○與壬○○得知丑○○、潘孟
    佑二人在臺中縣大甲鎮○○街 118號，即夥同乙○○及其他
    姓名、年籍不詳之成年男子五名，共同基於剝奪他人行動自
    由之犯意聯絡，分乘二輛車至該處，於同日下午 8時20分許
    ，在該處將潘孟佑、丑○○二人押走，帶至辛○○家中。經
    辛○○提示監視錄影帶後，潘孟佑始承認當日是其駕駛車牌
    號碼X9－3810號自小客車到場，並與丑○○一同供出庚○○
    、寅○○、戊○○、梁嘉偉亦有涉案。辛○○隨即請乙○○
    以其門號0000000000號行動電話，撥打庚○○之門號000000
    0000號行動電話，乙○○佯稱要去找庚○○敘舊，叫庚○○
    在其位於臺中縣大甲鎮○○里○○路452巷119弄32號之住處
    外附近等待，乙○○即夥同三名姓名、年籍不詳之成年男子
    接續承前剝奪他人行動自由之犯意，開車前往該處，於同日
    下午10時許，將庚○○押上車帶回辛○○家中後，辛○○等
    人即詢問庚○○、丑○○、潘孟佑三人詳情為何，三人均承
    認偷竊並將相關細節和盤托出，惟當庚○○說到他將所竊得
    之黃金僅以13萬多元之低價賣出，辛○○怒不可遏，竟另行
    起意與壬○○、乙○○及在場之姓名、年籍不詳男子五名，
    共同基於傷害之犯意，毆打庚○○、丑○○、潘孟佑成傷。
    致庚○○受有頭部外傷併頭皮血腫、右手腕挫傷、下背挫傷
    、左手肘挫傷、左下肢挫傷、左膝挫傷、兩頰挫傷等傷害；
    丑○○受有頭部外傷併頭皮血腫、前額及右耳廓擦傷、右手
    腕挫傷等傷害；潘孟佑受有頭部外傷併頭皮血腫、背部挫傷
    、左前臂挫傷等傷害。隨後庚○○、丑○○、潘孟佑在辛○○、壬○○、乙○○等人之要求下，同意將其等所述之偷竊
    情節，以錄影之方式錄下存證，並簽立自白書三份，給辛○○等人提交警方作為證據。嗣後，因庚○○之母親蔡玉梅報
    警，員警於同年5月6日 0時30分許，至辛○○家中，欲將被
    私行拘禁之庚○○、丑○○、潘孟佑等人帶往警局，辛○○
    仍不將私行拘禁之庚○○、丑○○、潘孟佑等人交給警方，
    堅持要自己處理，並對警方揚稱事情不解決，不讓庚○○三
    人離開，而仍執意剝奪庚○○三人之行動自由，直到支援之
    警員到場才將辛○○、壬○○、庚○○、丑○○、潘孟佑帶
    回警局後，始查獲上情。
四、案經辛○○、庚○○、丑○○、潘孟佑訴由臺中縣警察局大
    甲分局報請臺灣臺中地方法院檢察署檢察官偵查起訴。
    理  由
壹、程序部分：
一、按被告之自白，非出於強暴、脅迫、利誘、詐欺、疲勞訊問
    、違法羈押或其他不正之方法，且與事實相符者，得為證據
    。被告或共犯之自白，不得作為有罪判決之唯一證據，仍應
    調查其他必要之證據，以察其是否與事實相符。被告陳述其
    自白係出於不正之方法者，應先於其他事證而為調查，為刑
    事訴訟法第156 條定有明文。本件被告丑○○於97年7月7日
    原審審理時，就其96年5 月27日警詢中之自白提出抗辯，稱
    ：伊被警察帶到大甲刑事組時，還沒有做筆錄之前，警察用
    手拉住伊胸口衣襟，問伊有沒有去竊盜，之後就空手打伊臉
    頰一下；是第一次96年5 月27日下午那次被打云云。惟查，
    茍被告丑○○真有遭刑求一事，為何其於96年5 月28日、同
    年7月5日於檢察官偵訊時，均仍坦承犯行？上開抗辯顯有疑
    義；且被告丑○○、潘孟佑、庚○○於96年10月8 日檢察官
    偵訊及97年1 月24日原審審理時，亦未提警詢時遭刑求一事
    ，更足認定被告丑○○之刑求抗辯乃臨訟杜撰，要無可採。
    又證人即該日製作筆錄之警員郭秋水於原審97年7 月24日審
    理時結證稱：「當日詢問丑○○之過程丑○○有坦承犯罪；
    製作筆錄前我有跟丑○○先談過案情，當時他有承認，製作
    筆錄時他也有承認；自5月27日上午11點半到晚上6點半，這
    段期間丑○○有帶我們到他們拆保險櫃及丟保險櫃的現場；
    是他主動帶我們去的，他拆保險櫃的地點很偏僻，是他帶路
    的，地點是在大甲鎮建興里建興砂石廠後面苗圃空地；丑○○到砂石場後面空地一下就找到了，因為是丑○○帶路的；
    從丑○○5 月27日上午11點30分帶回警局至晚上製作筆錄這
    段時間，沒有人對丑○○言語上威脅他承認或有肢體的動作
    ；沒有看到訊問及製作筆錄以外之警員或偵查佐等對丑○○
    、潘孟佑等人使用暴力非法取供」等語（見97年度訴字第26
    6 號卷第54頁至第55頁）。參諸本件之多名被告自始未曾有
    人抗辯遭警刑求，至被告丑○○之抗辯刑求，是於原審經其
    同意而囑託測謊，但經被告丑○○等人反悔推絕測謊後，始
    提出此抗辯，在此之前均未曾有遭警方刑求之抗辯，則被告
    丑○○於本案臨訟審判始為刑求抗辯，意在卸責甚明。故被
    告丑○○於該日警詢中，並未受警員施以不正方法製作筆錄
    ，被告前開刑求抗辯，查無證據可資佐證，難以採信，該警
    詢自白具有任意性甚明。
二、次按依大法官會議釋字第582 號解釋意旨，共同被告於被告
    案件中係屬證人，法院應踐行人證之法定調查程序，始具有
    證據能力；而共同被告於被告案件中之警詢、偵查中陳述，
    因被告無從為詰問，而有礙被告之對質詰問權，應無證據能
    力。再刑事訴訟法為保障被告受公平審判及發現實體真實，
    於92年2月6日修正及增定公布施行之前及之後，對於人證之
    調查均採言詞及直接審理方式，並規定被告有與證人對質及
    詰問證人之權利，其中被告之對質詰問權，係屬憲法第8 條
    第1 項規定「非由法院依法定程序不得審問處罰」之正當法
    律程序所保障之基本人權及第16條所保障之基本訴訟權，不
    容任意剝奪。又刑事審判上之共同被告，係為訴訟經濟等原
    因，由檢察官或自訴人合併或追加起訴，或由法院合併審判
    所形成，其間各別被告及犯罪事實仍獨立存在，各被告對於
    其他共同被告之案件而言，為被告以外之人，具證人之適格
    ，而與被告有共犯關係之人，於被告案件中，既非被告，自
    亦具證人適格，如欲以共同被告或共犯陳述為證據，其等即
    具證人身分，應依人證之調查程序為之。從而，法院就被告
    案件對其他共同被告或與被告有共犯關係之人調查，不論在
    92年2月6日修正、增定之刑事訴訟法公布施行前或施行後，
    均應依人證之調查程序傳喚該共同被告或共犯到場，命其立
    於證人之地位而為陳述，並通知被告，使被告有與之對質及
    詰問共同被告現在與先前陳述之瑕疵的機會，以確保被告對
    質詰問權，並藉以發現實體真實；否則，如僅提示該共同被
    告或共犯未經對質詰問之審判外陳述筆錄或告以要旨，被告
    之對質詰問權即無從行使，無異剝奪被告該等權利，且有害
    於實體真實之發現，其所踐行之調查程序，自難謂為適法（
    最高法院94年度台上字第1776號判決意旨參照）。依上開大
    法官會議解釋及最高法院判決意旨，共同被告於被告所犯本
    案中，既屬證人，原則上應踐行人證之法定調查程序，以確
    保被告之對質詰問權。且共同被告於被告本案審判程序中到
    庭以證人身分具結陳述時，法院如同時提示共同被告於審判
    外之陳述，並詢問被告有何意見，而被告對於共同被告之審
    判外陳述如有不服或有意見，即可當庭詰問，被告之對質詰
    問權因此得以確保。換言之，法院如於共同被告以證人身分
    到庭陳述時，訊問被告對共同被告之審判外陳述有何意見，
    並准許被告對於共同被告詰問，即已賦予被告對於共同被告
    審判外陳述詰問之機會，此時共同被告於審判外陳述之瑕疵
    ，應已治癒，而具有證據能力。查共同被告丑○○、潘孟佑
    於警察訊問中及被告庚○○於檢察官偵訊中所供，業經原審
    以證人身分傳訊，並經被告及辯護人就共同被告丑○○、潘
    孟佑、庚○○當庭及先前陳述進行交互詰問，有筆錄在卷可
    考。則共同被告丑○○、潘孟佑、庚○○於審判外之陳述，
    均因被告於原審經當庭對質詰問，而有證據能力。
三、復按被告以外之人（包括證人、鑑定人、告訴人、被害人及
    共同被告等）於檢察事務官、司法警察官或司法警察調查中
    所為之陳述，與審判中不符時，其先前之陳述具有較可信之
    特別情況，且為證明犯罪事實存否所必要者，得為證據，刑
    事訴訟法第159條之2定有明文。所謂「前後陳述不符」之要
    件，應就前後階段之陳述進行整體判斷，以決定其間是否具
    有實質性差異，惟無須針對全部陳述作比較，陳述之一部分
    有不符，亦屬之。而所謂「較可信之特別情況」之情形，亦
    應就前後陳述時之各種外部情況進行比較，以資決定何者外
    部情況具有可信性。若陳述係在特別可信之情況下所為，則
    虛偽陳述之危險性即不高，雖係審判外陳述，或未經被告反
    對詰問，仍得承認其有證據能力。所稱「外部情況」之認定
    ，例如：時間之間隔：陳述人先前陳述是在記憶猶新的情
    況下直接作成，一般與事實較相近，事後即可能因記憶減弱
    或變化，致有不清晰或陳述不符之現象發生；有意識的迴
    避：由於先前陳述時被告未在場，是陳述人直接面對詢問警
    員所為陳述較為坦然；事後可能因陳述人對被告有所顧忌或
    同情，因而在被告面前較不願陳述不利被告之事實；受外
    力干擾：陳述人單獨面對檢察事務官或司法警察（官）所為
    之陳述，程度上較少會受到強暴、脅迫、詐欺、利誘或收買
    等外力之影響，其陳述較趨於真實。若被告在庭或有其他成
    員參與旁聽時，陳述人可能會本能的作出迴避對被告不利之
    證述，或因不想生事乃虛構事實而為陳述；事後串謀：目
    擊證人對警察描述所目睹情形，因較無時間或動機去編造事
    實，客觀上亦較難認與被告間有勾串情事，其陳述具有較可
    信性。但事後因特殊關係，雙方可能因串謀而統一口徑；或
    事後情況變化，兩者從原先敵對關係變成現在友好關係等情
    形，其陳述即易偏離事實而較不可信等。查證人即共同被告
    潘孟佑、丑○○對於加重竊盜之過程，於警詢時始終陳述其
    等六人共同至上開地點，由被告庚○○、寅○○進屋行竊一
    保險箱後，再由其等六人拿去變賣、銷贓（見中縣甲警偵00
    00000000 號卷第8頁至第10頁、第26頁至第29頁）；嗣後於
    原審審理中方改稱其等二人當天是去水美村山上飆車，沒有
    去竊盜云云（97年度訴字第266號卷第59頁、第147頁），其
    事後改為證述內容均與警詢時所述不同（詳如下述），本院
    審酌證人即共同被告丑○○、潘孟佑於警詢時之陳述，距離
    案發時間較近，且尚無機會斟酌利害關係或受外力干擾，應
    屬具有較可信之特別情況，又其上開證述自為證明犯罪事實
    所必要，況證人即共同被告潘孟佑、丑○○經原審於審理中
    傳喚到庭接受檢、辯雙方之交互詰問，賦予被告有與之對質
    、詰問其當時與先前陳述瑕疵之機會，自屬已充分保障被告
    之對質詰問權，故證人潘孟佑、丑○○之警詢時之陳述應認
    有證據能力。
四、又按被告以外之人於審判外之言詞或書面陳述，除法律有規
    定者外，不得作為證據。又按被告以外之人於偵查中向檢察
    官所為陳述，除顯有不可信之情況者外，得為證據，刑事訴
    訟法第159條第1項、第159條之1第2 項定有明文。縱偵查中
    對被告以外之人所為之偵查筆錄，或被告以外之人向檢察官
    所提之書面陳述，性質上均屬傳聞證據。惟現階段刑事訴訟
    法規定檢察官代表國家偵查犯罪、實施公訴，依法其有訊問
    被告、證人及鑑定人之權，證人、鑑定人且須具結，而實務
    運作時，檢察官偵查中向被告以外之人所取得之陳述，原則
    上均能遵守法律規定，不致違法取供，其可信度極高，故被
    告以外之人前於偵查中已具結而為證述，除反對該項供述得
    具有證據能力之一方，已釋明顯有不可信之情況外，不宜以
    該證人未能於審判中接受他造之反對詰問為由，即遽指該證
    人於偵查中之陳述不具證據能力。在本案中，證人即共同被
    告庚○○、潘孟佑、丑○○於檢察官偵訊時業經具結，且遍
    觀偵查全卷，亦查無其遭違法取供或非出於自由意志陳述之
    情狀，辯護人又未能提出任何確切之證據證明證人庚○○、
    潘孟佑、丑○○於偵查中之具結證詞有何顯不可信之情況，
    則依刑事訴訟法第159 條之1第2項規定，證人庚○○、潘孟
    佑、丑○○於偵查中經具結之證言，得例外具有證據能力。
五、再按被告以外之人（包括證人、鑑定人、告訴人、被害人及
    共同被告等）於審判外之陳述雖不符刑事訴訟法第159條之1
    至第159條之4等四條之規定，而經當事人於審判程序同意作
    為證據，法院審酌該言詞陳述或書面陳述作成時之情況，認
    為適當者，亦得為證據；當事人、代理人或辯護人於法院調
    查證據時，知有刑事訴訟法第159條第1項不得為證據之情形
    ，而未於言詞辯論終結前聲明異議者，視為有前項之同意，
    同法第159條之5定有明文。立法意旨在於傳聞證據未經當事
    人之反對詰問予以核實，原則上先予排除。惟若當事人已放
    棄反對詰問權，於審判程序中表明同意該等傳聞證據可作為
    證據；或於言詞辯論終結前未聲明異議，基於尊重當事人對
    傳聞證據之處分權，及證據資料愈豐富，愈有助於真實發見
    之理念，且強化言詞辯論主義，使訴訟程序得以順暢進行，
    上開傳聞證據亦均具有證據能力。查本件卷內之人證、書證
    ，除前述選任辯護人有爭執證據能力之部分外，對於其餘人
    證、書證，於本院審理時，均同意有證據能力，被告對此亦
    未表示任何反對之意見，且迄至本案言詞辯論終結為止，均
    未聲明異議，另經本院審酌該等人證（不含前已論述部分）
    、書證作成時之情狀，均查無被違法取供或非出於自由意志
    之情形，相關書證亦查無違法取證或造假虛捏之情事，以之
    作為本案之證據，皆屬適當，均認有證據能力，合先敘明。
貳、實體部分
甲、加重竊盜罪部分：
一、訊據被告丑○○、庚○○、寅○○、戊○○均矢口否認有何
    竊盜犯行；被告丑○○於原審及本院辯稱：「96年 4月30日
    當天我有經過那邊，因我剛買車，我和潘孟佑去當地的山上
    飆車，因我們買的是同一款的車，要試車。我沒有去竊盜，
    是被逼的我才承認，自白書是辛○○要我們照他寫好的抄的
    ，還要我們對著電腦錄音錄影，要我們照著他先寫好的紙唸
    。因我們有本票在他手上，我們害怕，所以警詢才會照著說
    。辛○○還逼我們每個人要找一個人出來簽本票，所以我才
    找我哥哥寅○○出來」；被告庚○○於原審及本院則辯稱：
    「我沒有去竊盜，我是被騙去辛○○家，之後還有被打及簽
    本票」；被告寅○○於原審及本院皆辯稱：「我沒有去竊盜
    ，當天我在公司上班」；被告戊○○於原審及本院均辯稱：
    「我沒有去竊盜，當天我在家裡幫忙」云云。
二、惟查：
  (一)共同被告潘孟佑於96年5月28日警詢時已坦承：「於96年4月
    30日14時許我與梁嘉偉、戊○○等三人在戊○○位於大甲鎮
    日南工業區家中聊天，當時因我無聊就打0000000000號予丑
    ○○問丑○○人在何處，丑○○回答他人在臺中縣外埔鄉○○村○○路70-13號叫我過去，於是我就駕駛我所有之X9 －
    3810號喜美白色三門自小客車載梁嘉偉、戊○○等三人前往
    ，於同日14時30分許到達後，丑○○所駕駛之喜美白色三門
    自小客車已在現場。現場並有庚○○、丑○○、寅○○，當
    時庚○○就提議要至該二崁路 70-13號內竊取財物，叫我及
    梁嘉偉、戊○○、丑○○等四人在外等候，庚○○就與寅○○二人一同至該屋內行竊，庚○○、寅○○如何進入屋內我
    不知道，約過十分鐘後庚○○就叫我開車至該屋後門載東西
    ，我看到庚○○、寅○○二人就從屋內搬一只長約30公分、
    寬約30公分、高約 100公分之銀色保險箱放置在我駕駛之車
    子X9－3810號自小客車乘客前座位置，寅○○就上我駕駛之
    車子，我就駕駛該車載梁嘉偉、戊○○、寅○○等四人離開
    ，另丑○○也駕駛所有之喜美白色三門自小客車載庚○○等
    二人離開」、「開車離去後寅○○就叫我開車至大甲鎮○○
    路與臨江路旁之五金行，寅○○就下車至該五金行購買二支
    鐵撬後上車，之後我們一行庚○○、丑○○、寅○○、梁嘉
    偉、戊○○等六人駕駛二台汽車就開往大甲鎮建興里建興砂
    石場後面苗圃，分別大家輪流用鐵撬將竊得之保險箱撬開，
    撬開後保險箱內有黃金、外幣、存摺、一些文件等物，其他
    我沒有詳細看，寅○○就將黃金、外幣留下，其餘存摺、一
    些文件等物就交予我用火將該存摺、文件於現場燒燬，我們
    並將該二支鐵撬丟於該處後，我們一行六人又載該空保險箱
    至臺中縣大甲鎮大安溪河堤防邊將該只空保險箱丟至大安溪
    ，我們一行六人又至苗栗縣苑裡鎮○○路77號慶芳銀樓內，
    除了戊○○留在車上外，其餘我及庚○○、丑○○、寅○○
    、梁嘉偉五人有進去該銀樓內，由庚○○將該保險箱內之黃
    金拿出典當並簽名，共約五兩重，典當得新台幣13萬多，我
    們六人並於現場分贓，我與丑○○、戊○○每人拿得新台幣
    2萬 2000元，其餘分多少我不知道，後我們就離去。」；又
    於同日檢察官偵訊時坦承稱：「庚○○如何進去，我們沒看
    到，我們只是在外面等他。庚○○與寅○○一起進去，我們
    在外面接保險箱，我們是臨時起意的，他要偷時我們均知道
    ，也參與分贓，是下午 2時許去偷的，庚○○與寅○○搬出
    保險箱後就放在潘孟佑的車上，我們二人在外把風。各分 2
    萬2000元。共計賣出13萬6000元」等語。（見中縣甲警偵00
    00000000號卷第26頁至第30頁、96年度偵字第 13777號卷第
    10頁至第11頁）
  (二)被告丑○○於96年 5月28日警詢時亦坦承：「我當時駕駛DK
    －7137號自小客車，搭載寅○○、庚○○二人，而庚○○就
    說要去找朋友，後我就載他們至臺中縣外埔鄉○○路 70-13
    號處，後庚○○就獨自一人下車至二崁路 70-13號處，這時
    潘孟佑就駕駛X9－3810號白色自小客車搭載戊○○及梁嘉偉
    到來，不久後庚○○就跑到車上，要我們大家一同進屋行竊
    ，我們就說不敢進去，後庚○○就邀寅○○入屋內行竊，這
    時我們四人就在屋外等他們二人。」、「他們如何進去行竊
    我並未看到。竊取一個銀色保險箱。」、「我當時是載庚○○，而潘孟佑是載寅○○、戊○○、梁嘉偉離開，而當時竊
    取之保險箱是放於潘孟佑所駕駛之X9－3810號白色自小客車
    上。」、「我們六人駕車逃逸後，就直接至大甲鎮建興里建
    興砂石場後面苗圃空地，以自備之鐵撬（潘孟佑及寅○○所
    攜帶）撬開保險箱拿取保險箱內物品。」、「黃金我們拿去
    變賣金錢；而本票二張、提款卡、存款簿等物已在大甲鎮建
    興里建興砂石場後面苗圃空地放火燒毀; 另保險箱由我們六
    人，一同開車載至大甲鎮○○○路河堤旁，棄置於河邊。」
    、「我們於行竊後當日19時許，六人就一同將保險箱內之黃
    金，拿至苑裡鎮○○路慶芳銀樓變賣，當時我們六人均有進
    入銀樓內查看變賣金額，後即由庚○○登記身份。賣了新台
    幣13萬6000元。」；又於同日檢察官偵訊時坦承稱：「庚○○如何進去，我們沒看到，我們只是在外面等他。庚○○與
    寅○○一起進去，我們在外面接保險箱，我們是臨時起意的
    ，他要偷時我們均知道，也參與分贓，是下午 2時許去偷的
    ，庚○○與寅○○搬出保險箱後就放在潘孟佑的車上，我們
    二人在外把風。各分 2萬2000元。共計賣出13萬6000元」等
    語。（見中縣甲警偵0000000000號卷第 8頁至第12頁、96年
    度偵字第13777號卷第10頁至第11頁）
  (三)被告庚○○則於96年6月 6日檢察官偵訊時坦承稱：「96年4
    月30日下午2點30分有到臺中縣外埔鄉○○路70-13號辛○○
    家中竊取財物。」、「當時我是跟丑○○、潘孟佑、寅○○
    、戊○○、梁嘉偉一起去」、「我坐丑○○的車，寅○○跟
    我同車。潘孟佑載戊○○、梁嘉偉。」、「用油壓剪破壞鐵
    窗，從窗戶爬進去。」、「後來保險箱放在潘孟佑那台車。
    」、「保險箱偷了以後去大甲鎮建興砂石場後面的苗圃空地
    撬開。」、「保險箱內有黃金、本票二張、提款卡、存款簿
    。」、「我們拿到苗栗縣苑裡鎮慶芳銀樓賣。」、「賣了13
    萬6000元」等語。（見96年度偵字第13777號卷第44頁）
三、其等三人嗣後始翻供均否認稱：「96年4月30日下午2時30分
    我沒有去辛○○家中竊取黃金、本票。」、「因為辛○○派
    人在我們家，所以我們上次偵訊才會說我們有去偷」云云。
  (一)然經原審當庭勘驗96年4月30日下午2時許於辛○○家後門巷
    口之路邊監視器錄影光碟，勘驗結果如下：
光碟時間
0：15       畫面上方一部白色轎車（A）開入巷內
0：33       一穿黑上衣之人（下稱甲男）開車門後，下車進
              入劉宅後門
2：29       另一部白色轎車（B）開入巷口，停放在白色轎
              車（A）後方，甲男亦出現在白色轎車（A）右方
2：54       一穿深色上衣白褲之人（下稱乙男）下車
3：10       甲男與乙男一同進入劉宅後門
3：33       甲男自劉宅後門走出，至白色轎車邊開車門後又
              進入劉宅後門
3：53-4：11 乙男從劉宅後門走出，至白色轎車（A）後方，
              再繞至左邊，隨即又跑進劉宅後門
4：02       白色轎車（B）開出巷口
4：12       白色轎車（A）接著亦開出巷口
6：51-7：25 白色轎車（B）倒車入巷口後，接著開進劉宅後
              門口
7：09       另一部白色轎車（A）隨後停在巷口
7：17-7：25 白色轎車（B）自劉宅後門口倒車進入劉宅
7：32-7：55 白色轎車（B）自劉宅後門口開出駛離
7：43-7：54 乙男隨白色轎車（B）後，自劉宅後門跑出
7：55-8：00 乙男跑至巷口坐上白色轎車（A）後駛離
8：07       顯示監視帶時間為2007年04月30日14時40分
  (二)互核結果，比照共同被告潘孟佑、被告丑○○及庚○○之供
    述，對於其等與被告寅○○、戊○○、共同被告梁嘉偉六人
    先於臺中縣外埔鄉○○路 70-13號處之巷口會合，再由被告
    寅○○及熟知辛○○家中地形之被告庚○○一同進屋偷竊，
    將竊得之保險箱放入潘孟佑所駕駛之白色自小客車後，被告
    寅○○即隨車駛離，而後庚○○亦由後門跑出搭上丑○○所
    駕駛之另一部白色自小客車，隨後一同駛離等情，核與監視
    器光碟均相吻合。嗣後二部白色自小客車駛至大甲鎮建興砂
    石場後面的苗圃空地，將保險箱撬開後，取出黃金、外幣等
    物後，再將該保險箱載至大安溪丟棄，接著一同至苗栗縣苑
    裡鎮慶芳銀樓變賣黃金，所得13萬6000元等情。經警於96年
    5 月27日分別將被告丑○○、共同潘孟佑係拘提到案，到案
    後行隔離訊問，關於何人開車載何人、何人進入行竊、何人
    坐何車離開、保險箱顏色、放置何車、載往之地點、棄置地
    點、金飾變賣地點均相符，又與事後到案之被告庚○○上開
    自白完全相同，是共同被告潘孟佑、被告丑○○、庚○○分
    別於警詢或偵訊中之自白，對於與其他三名共同被告如何分
    工行竊、如何分贓、分贓地點及方式、變賣地點及金額、行
    竊過程及動機等，均供述甚詳，且此等情節並未全見於辛○○之住宅所拍攝被告等人之自白光碟及自白書上。
  (三)雖上開二部白色轎車經法院勘驗及送驗後無從辨識車號，惟
    被告丑○○於原審97年 3月17日審理時供稱：伊的轎車是白
    色沒有尾巴，但伊車子的避震器很低，幾乎跟輪子接觸，不
    可能載重。對影片中兩部可疑白色車的車型，確實是伊和潘
    孟佑的車型；及於原審97年7月7日審理時陳稱：上次勘驗辛○○家巷內屋後有二部白色車子進入，該二部車子之車型與
    我們二部車的外型、顏色是一樣的，但特徵是否一樣不確定
    等語，被告丑○○既不否認其與潘孟佑所駕駛之白色自小客
    車，與出現於監視器光碟中之二部白色轎車係相同車款，又
    因其所駕駛之自小客車無法載重，故重達上百公斤之保險箱
    交由潘孟佑所駕駛之自小客車搭載亦屬合理。
  (四)又被告丑○○、庚○○、共同被告潘孟佑於96年 5月18日該
    次否認犯行之偵查庭，經隔離訊問後，共同被告潘孟佑稱：
    「（問：你們有被拍攝到二部車？）是。在辛○○家附近，
    我開車去載庚○○，因為庚○○要去找他朋友壬○○，後來
    丑○○打電話給我，我在那裡等丑○○。我是開喜美白色二
    門車車號為X9─3810號，丑○○開DK─7137跟我相同的車款
    。」；被告庚○○稱：「（問：你們有被拍攝到二部車？）
    是。在辛○○家附近，潘孟佑開車載我，丑○○自己開一台
    ，我們去找壬○○，但沒有找到人。」；被告丑○○稱：「
    是庚○○叫我去辛○○家附近找他，由潘孟佑載庚○○，我
    開車號DK─7137白色喜美二門車，潘孟佑也是一樣開同款車
    ，車號我不清楚。」等語，則被告丑○○、庚○○、共同被
    告潘孟佑三人業於96年5月5日在告訴人辛○○住處看過上開
    路口監視器畫面，仍於96年 5月18日該次『否認犯行』之偵
    查訊問時，坦承竊盜案發當時確有開車至告訴人辛○○家附
    近，無異承認路口監視器畫面所拍攝到的二部汽車，確為被
    告丑○○、共同被告潘孟佑所駕駛之白色喜美汽車，甚為明
    確。其等又於審理中辯稱當天沒有停車、倒車云云，顯係事
    後卸責之詞，不足採信。
  (五)再經原審當庭勘驗96年5月5日23時許，於辛○○住宅，由辛○○自拍之光碟影片，勘驗結果為：於光碟時間 5分28秒許
    ，由二名員警陪同庚○○之母親及胞姊到場，其等得知庚○○等人至劉宅竊盜一事後，於 8分11秒許，庚○○之胞姊當
    場以右手毆打庚○○耳光等情。庚○○未反抗，亦未對其家
    人辯解係遭人誣陷，是若庚○○果係遭人誣陷，為何於有員
    警陪同其母親及胞姊到場之情形下，遭其胞姊摑掌時，卻毫
    無抗辯之言？實乃不合常理。另被告丑○○、庚○○、共同
    被告潘孟佑三人於96年5月6日報案遭妨害自由、傷害，而被
    告辛○○、壬○○於同日遭羈押且禁見，至96年 6月27日始
    具保釋放，則為何被告丑○○、庚○○、共同被告潘孟佑於
    該段期間之警詢及偵訊時仍坦承，甚至到96年7月5日偵訊時
    亦坦承上開犯罪，顯見被告丑○○、庚○○、共同被告潘孟
    佑三人所辯不實。從而，本院認共同被告潘孟佑、被告丑○○及庚○○嗣後翻異之詞，均與事實不符，實難採信。
三、又於96年7月5日檢察官偵訊時，對於竊盜是何人提議一事，
    被告丑○○稱係庚○○提議，而被告庚○○稱係丑○○提議
    ，另證人丁○○（即被告寅○○之妻、被告戊○○之姊）則
    於96年12月21日檢察官偵訊時稱：「我有問他們到底有沒有
    去做這件事情，他們都互推」等語，可見被告丑○○、庚○○二人顯皆為圖卸首謀提議犯案之責而互相推諉卸責。惟無
    論係何人最先提議共犯本案，其等二人嗣既已與被告寅○○
    、戊○○、共同被告潘孟佑、梁嘉偉等人成立共犯本案之犯
    意聯絡（此如前所論述），自均無解於其等皆應就事後全部
    共犯間所分工之各行為負共同正犯之責。
四、再據證人即臺中縣警察局警員郭秋水於原審97年 7月24日審
    理時結證稱：「當日詢問丑○○之過程丑○○有坦承犯罪。
    」、「製作筆錄前我有跟丑○○先談過案情，當時他有承認
    ，製作筆錄時他也有承認。」、「自 5月27日上午11點半到
    晚上 6點半，這段期間丑○○有帶我們到他們拆保險櫃及丟
    保險櫃的現場。」、「丑○○帶我們去現場之前有承認竊盜
    。」、「我們問他東西丟哪裡，要將東西找出來，所以他就
    帶我們去。」、「是他主動帶我們去的，他拆保險櫃的地點
    很偏僻，是他帶路的，地點是在大甲鎮建興里建興砂石廠後
    面苗圃空地。」、「有同事問丑○○保險櫃是否是從本案外
    埔發生竊案地點搬來的，丑○○說是。」、「丑○○說有丑
    ○○、寅○○、庚○○、戊○○、梁嘉偉、潘孟佑六個人去
    偷保險櫃。」、「丑○○帶我們去大甲鎮○○○路河堤旁保
    險櫃丟棄地點，那條溪是大安溪，從河堤下去可以開車進入
    溪邊，那地方經常有人丟棄垃圾，我印象中隔天還有找搜救
    隊開橡皮艇去找保險櫃，但沒有找到。該丟棄地點也是丑○○帶我們去的，丟棄地點不是從河堤上丟下，是開車進入溪
    邊，再將保險櫃從車上外推入河裡。當時保險櫃可能被河水
    沖走或被垃圾覆蓋」等語。（見97年度訴字第 266號卷第54
    頁至第56頁）；以及證人即同分局員警陳續陞於原審97年 7
    月24日審理時結證稱：「我有先瞭解第一次筆錄內容後，我
    有先跟他談話，瞭解有哪幾個人做，如何做，之後才開始製
    作筆錄，丑○○承認的內容就如筆錄所記載之內容。」、「
    當時丑○○有說行竊之過程，丑○○說他駕駛DK－7137號自
    小客車載寅○○、庚○○，他說庚○○告訴他說要去找朋友
    ，他們就到臺中縣外埔鄉○○路70之13號，潘孟佑駕駛X9－
    3810號自小客車，載戊○○、梁嘉偉。後來庚○○要他們進
    入行竊，他們說本來說不敢，後來是庚○○邀寅○○到屋內
    行竊，其他四個人在外面」等語。（見97年度訴字第 266號
    卷第57頁）；與亦為同分局員警之證人李建旺於原審97年 7
    月24日審理時結證稱：「丑○○並未否認竊盜，撬保險櫃及
    丟棄保險櫃地點都是丑○○主動帶我們去的，且丑○○主動
    跟我們說撬保險櫃的地點旁邊有一個鐵皮屋，該鐵皮屋所在
    的土地是他爺爺耕作的土地，那地方好像是水利地，就是丑
    ○○跟我們說這是他爺爺耕種的水利地，所以地點他才會那
    麼熟」等語（見97年度訴字第 266號卷第57頁背面）。綜上
    所述，拆保險櫃之地點與丟置保險櫃之地點均係由被告丑○○主動帶警員前往錄影、拍照蒐證，該二地點亦與共同被告
    潘孟佑於警詢中之自白相符，縱上開保險箱事後因被推入水
    流湍急之大安溪而無法尋獲，惟若非被告等與潘孟佑、梁嘉
    偉六人有行竊後於該二地點分贓及丟棄贓物，何來被告丑○○及共同被告潘孟佑於警詢中有關行竊過程及分贓、棄贓地
    點等鉅細靡遺之供述？故被告庚○○、丑○○及共同被告潘
    孟佑事後翻異前詞，乃係卸責之語，不足採信。
五、另被告寅○○、戊○○雖提出不在場之抗辯，被告寅○○於
    原審及本院準備程序中皆辯稱：伊沒有去竊盜，當天伊在公
    司上班，於原審陳稱有二名證人陳志雄、洪佳琪，在本院陳
    稱有證人己○○可以證明伊當天在工廠工作云云。惟經原審
    命其自行偕同證人到庭，被告均無法偕同到庭，且亦無從提
    出任何打卡記錄或薪資單等資料以供查證；在本院被告寅○○亦未陳報證人洪佳琪之住居所供本院傳喚，而證人己○○
    於本院審理時經本院傳喚到庭，亦僅結證曾與被告寅○○共
    同任職於品冠造紙工廠，惟並未能明確證陳本件案發之時被
    告寅○○確實與其皆在該工廠工作一情，自無從為有利被告
    寅○○之認定。另被告戊○○於原審及本院準備程序中亦均
    辯稱：伊沒有去竊盜，當天我在家裡幫忙云云。且在本院舉
    證人即其母丙○○、證人即其當時女友黎佾瑋為證，然經本
    院審理時傳喚證人丙○○與黎佾瑋二人到庭，核其二人所證
    述之情節因其等二人均無法確認與本案相關之詳細日期，自
    亦皆無從為有利於被告戊○○之認定。是以被告寅○○、戊○○前揭所辯之不在場情節，自屬無憑，不足採信。
六、此外更有被害人辛○○、癸○○及證人慶芳銀樓負責人蔡慶
    雄分別於警詢、偵訊或審判中指、證述甚詳。復有偷竊現場
    隔壁監視錄影帶翻拍照片一張、偷竊現場照片十三張、證人
    癸○○結婚照片四張、「慶芳銀樓」簡易日記簿一紙、汽車
    車籍資料二紙等在卷可稽。是本件事證明確，被告丑○○、
    庚○○、寅○○、戊○○等人加重竊盜犯行洵堪認定。
七、刑法關於正犯、幫助犯之區別，係以其主觀之犯意及客觀之
    犯行為標準，凡以自己犯罪之意思而參與犯罪，無論其所參
    與者是否犯罪構成要件之行為，皆為正犯，其以幫助他人犯
    罪之意思而參與犯罪，其所參與者，苟係犯罪構成要件之行
    為，亦為正犯。如以幫助他人犯罪之意思而參與犯罪，其所
    參與者又為犯罪構成要件以外之行為，則為從犯。至於事前
    同謀，事後分贓，並於實施犯罪之際，擔任在外把風，顯係
    以自己犯罪之意思而參與犯罪，即應認為共同正犯，司法院
    院字第2030號解釋可供參照。次按刑法第321條第1項第2 款
    規定之毀越門扇、牆垣或其他安全設備，所謂「其他安全設
    備」，係指除門扇牆垣以外，依通常觀念足認為防盜之一切
    設備而言，而窗戶係通風防盜之安全設備，並非供人爬進爬
    出之用，爬窗行竊，自係踰越安全設備竊盜。復按刑法第32
    1條第1項第3 款所規定之攜帶兇器竊盜罪，係以行為人攜帶
    兇器竊盜為其加重條件，此所謂兇器，其種類並無限制，凡
    客觀上足對人之生命、身體、安全構成威脅，具有危險性之
    兇器均屬之，且祇須行竊時攜帶此種具有危險性之兇器為已
    足，並不以攜帶之初有行兇之意圖為必要（最高法院79年台
    上字第5253號判例參照）。本件被告庚○○、丑○○、寅○○、戊○○等人，係結夥三人以上，並持可足為兇器之鐵製
    油壓剪至偷竊處所毀越安全設備行竊，是核其等所為，均係
    犯刑法第321條第1項第2款、第3款、第4款之加重竊盜罪。
  (一)被告丑○○等六人間就前開犯罪，有犯意聯絡及行為分擔，
    應依共同正犯論處。
  (二)被告丑○○、寅○○有如犯罪事實欄所載之罪刑執行情形，
    有臺灣臺中地方法院地檢署刑案資料查註紀錄表及臺灣高等
    法院被告前科記錄表可參。其於受有期徒刑之執行完畢後，
    五年內故意再犯有期徒刑以上之罪，均為累犯，皆依刑法第
    47條第1項之規定，加重其刑。
  (三)被告丑○○等人上開事實欄二所為毀越安全設備之加重竊盜
    犯行，雖未據起訴，惟本院認該部分與起訴之攜帶兇器、結
    夥三人以上之加重竊盜部分屬加重條件之實質一罪關係，自
    應併予審理。另被告庚○○、寅○○侵入住宅部分均未據告
    訴，附此敘明。
八、原審以被告丑○○、庚○○、寅○○、戊○○四人前揭之事
    證明確，並審酌被告庚○○、丑○○、寅○○、戊○○等人
    均年輕力壯，卻不思進取，為圖一己之小利，隨意攜帶兇器
    ，毀越安全設備，進入他人處所，行竊辛○○畢生之積蓄，
    造成辛○○遭受嚴重之財物損失，嚴重擾亂社會治安，造成
    人心恐慌，其等惡性重大，尤其被告庚○○之前受僱於辛○○，不但未思感恩，竟向其他被告提議對辛○○行竊，更見
    其頑劣。且其等於犯後均避重就輕，供詞反覆，足見其等均
    無悔意，犯後態度極度不佳等情，各量處如原審判決主文第
    一至四項所示之刑，並敘明雖公訴人具體求刑分別量處被告
    等人一年至二年之有期徒刑，惟原審審酌上情，認量處如原
    審判決主文各項所示之刑已足資懲儆，公訴人之求刑過重等
    情。又以被告寅○○部分，其先於93年 6月21日因竊盜罪，
    經臺灣苗栗地方法院檢察署檢察官為緩起訴處分，次於95年
    6 月15日因竊盜罪，經臺灣臺中地方法院檢察署檢察官起訴
    ，復於95年10月11日再因竊盜罪，經臺灣臺中地方法院檢察
    署檢察官起訴，又於96年 1月18日因竊盜罪，再經臺灣臺中
    地方法院檢察署檢察官起訴，末再於96年 4月30日，又為本
    件之犯行。其於短時間內，即涉有多次竊盜罪行，顯見被告
    寅○○並無悛悔警惕之心，且有犯罪之習慣無訛，並參酌被
    告寅○○並非毫無工作能力之人，卻屢次竊取他人財物，滿
    足個人的物質需求，其好逸惡勞之心態，至為明顯，其因此
    而屢次犯罪成習，亦有其刑事前案紀錄資為佐證，原審因認
    為有令被告寅○○入勞動場所強制工作，以期培養被告寅○○之勞動能力，糾正被告寅○○好逸惡勞心態之必要，而依
    竊盜犯贓物犯保安處分條例第3條第1項、第5條第1項前段之
    規定，另諭知被告寅○○於刑之執行前，令入勞動場所強制
    工作三年，以資矯治。其認事用法並無不當，量刑亦屬妥適
    。被告丑○○、庚○○、寅○○、戊○○，及被告寅○○之
    配偶丁○○為被告寅○○之利益均提起上訴，惟並未提出具
    體有利之事證，猶執前詞否認犯行，然因其等分別所為之辯
    解與答辯皆無可採，均已於前詳為論述，其等上訴咸無理由
    ；另檢察官亦據告訴人辛○○之請求提起上訴，認被告丑○○等四人均矢口否認犯行，犯後態度不佳，且因本案犯行造
    成告訴人辛○○偌大損害，至今未與告訴人達成和解，顯見
    其等惡性重大，是原審僅量處被告等人上開刑度，尚嫌過輕
    ，自難認原判決妥適等語，指摘原判決不當，惟按刑之量定
    ，係實體法上賦予法院得自由裁量之事項，倘其未逾越法律
    所規定之範圍，又未明顯違背正義，即不得任意指摘為違法
    。本件原審量刑時，已依刑法第57條之規定審酌被告等之上
    開一切情狀，而量處罪刑，經核原審並未逾越法律所規定之
    範圍，又無明顯違背正義，檢察官執前詞指摘原判決上開部
    分不當，其上訴亦無理由，均應予駁回。
乙、妨害自由及傷害部分：
一、訊據被告辛○○，對於前揭傷害之事實固坦承有與庚○○拉
    扯之事實，且其於96年 5月18日偵查中供承稱：「庚○○、
    丑○○、潘孟佑到我家時，我只打庚○○，另外是跟丑○○
    、潘孟佑拉扯。」、「自白書是他們自願寫的，不是我打他
    們才寫的。我是聽到金子被他們賣13萬元，我很生氣才出手
    打庚○○」；另於96年 6月22日偵查中供承稱：「我只有跟
    庚○○拉扯，也有打庚○○的胸部」等語；惟矢口否認有何
    傷害及妨害自由的犯行，辯稱：伊家中被竊，很嚴重，後來
    才知道他們到伊家中行竊，伊沒有妨害他們的自由，也沒有
    傷害他們，只有與被告庚○○拉扯，沒有打他們云云。
二、惟查：
  (一)妨害自由部分
  1.此部分之事實業據告訴人庚○○為下列之證述：
  於96年5月6日警察詢問中證稱：
    「（問：是何人押走你？由何處押走你？以何方法押走你？
    ）是一名以前的友人乙○○先在我家門口喊我出來，然後騙
    我上車，結果我尚未上車，車內的人立即打開門，然後強拉
    我上車，並把我押住。」、「（問：當時車內有幾個人押走
    你？乙○○是否是車內其中一人？）車內連乙○○共是四個
    人。乙○○騙我出門以後，他所駕駛的車門一打開，乙○○
    馬上用手將我推上車。」、「（問：乙○○他們為何要把你
    押至辛○○的家裡？）我一進門後，屋內的人約有四個人把
    我押住，其中一人手持一支銀色的手槍抵住我的頭，並退下
    彈夾表示可是有子彈。之後我又簽下十張本票，每張面額是
    一百萬。後來我才知道是辛○○在這之前家裡遭竊，而辛○○懷疑是我偷的。所以把我押來辛○○的家。」（見中縣甲
    警偵0000000000號卷第16頁至第18頁）
  又於96年5月18日檢察官偵訊中，以證人身分結證稱：「（
    問：96年5月6日晚上8點20分有無在臺中縣大甲鎮○○街118
    號前被押上車？）沒有，我是在家門口外面被乙○○押上車
    。」、「（問：乙○○、辛○○、壬○○都有動手打你？）
    辛○○有打我。乙○○只有押我，壬○○沒有打我。」、「
    （問：當天是否在場的乙○○押你們走？）沒錯，我們沒有
    認錯人。」、「（除了簽本票還有什麼？）寫自白書。自白
    書內容不實在，是他們寫給我們抄，被他們脅迫寫的。」（
    見96年度偵字第11 645號卷第27頁至第30頁）
  復於97年 3月17日原審審理時，以證人身分結證稱：「（問
    ：簽自白書那天之情形？）正確日期我忘記了，當天晚上乙○○打電話給我，說他買一部車有改裝音響要我去看車，我
    們約在我家巷口，乙○○打開車門，車內後座的兩個人就將
    我拉進車內，乙○○將我推進車內後，就做到副駕駛坐，車
    內包括我總共有五人。在車內坐在後座的那二人就空手打我
    ，之後我就被載到辛○○家……」、「（提示96年度偵字第
    11645 號卷第52頁之通聯紀錄予證人庚○○，問：當晚21時
    15分48秒乙○○以0000000000電話打給你使用之0000000000
    電話，於21時34分 9秒，你有用0000000000電話打給乙○○
    之0000000000電話，請說明該二通電話之內容？）第一通他
    打電話給我邀我出去，我要他不要來，他硬是要來，第二通
    我打給他可能是我再打給他要他不要來，結果他說他已經在
    我家門口」等語。（見97年度訴字第266號卷第141頁至第14
    3頁）
  2.告訴人潘孟佑為下列之供述：
  於96年5月6日警察詢問中證稱：
    「（問：你於何時何地被強押上車及毆打？）我於96年5月5
    日20時於臺中縣大甲鎮順天國小後門被強押上車到外埔鄉○○村○○路 70-13號辛○○住處。」、「（問：是何人將你
    強押上車？有無攜帶武器？）是辛○○叫人強押我上車。有
    用鐵棒強押我上車。」、「（問：你於辛○○住處被毆打後
    有無強迫你作何事？）叫我跪下並有強迫我簽本票一張面額
    一百萬元，自自書及拿走我的汽車駕照一枚和用錄影機強迫
    我承認竊盜行為。並叫我打電話給家人拿錢來解決。不出來
    解決就要我寫保險並要活埋我。」（見中縣甲警偵00000000
    00號卷第19頁至第20頁）
  又於96年5月18日檢察官偵訊中，以證人身分結證稱：「（
    問：96年5月6日晚上8點20分有無在臺中縣大甲鎮○○街118
    號前被押上車？）有。」、「（問：押妳的人是否乙○○、
    辛○○、壬○○？）乙○○有押我在車上」、「（問：你簽
    本票是自願的或是被強迫的？）被脅迫的。因為他們有打我
    ，後來有人拿刀子對著我們說趕快寫，否則手會斷掉。跟著
    我寫的還有庚○○、丑○○，我們是輪流上去寫」等語。（
    見96年度偵字第11645號卷第26頁）
  3.告訴人丑○○為下列之供述：
  於96年5月6日警察詢問中證稱：
    「（問：該十幾名男子如何將你強押上車？幾人遭強行押走
    ？）該群男子四人一組手持鋁棒及鐵棒兩人各拉我左右手，
    在我背後的男子以手臂勒我脖子另第四人用手拉住我衣領硬
    拖上車。共有連我和我朋友潘孟佑一同在該地點遭押走。」
    、「（問：你被帶往二崁路 70-13號內發生何事？請詳述？
    ）進去後就七至八人毆打我然後拿本票要我簽下 100萬本票
    而且辛○○說如果不簽這本票就要把我們三人剁手指，還有
    說有洞已經挖好，不簽就要把我們埋起來，還有要我寫讓渡
    書要把我的車子讓渡給他，然後辛○○放錄影 VCD要我們對
    攝影機自白說我們三人都坦承有竊盜他家財物，而且要我們
    三人隨便說出另外三人也有行竊並且也要簽下本票。然後一
    名不詳男子就掏出一把銀色槍枝要我們三人跪下，並用槍對
    著庚○○的身體說要我們三人用他（辛○○）家電話打給我
    家親人要他們籌錢放人，過不久警方說和庚○○的母親陳蔡
    玉梅和陳的妻子王雯萱到達現場。」（見中縣甲警偵000000
    0000號卷第22頁至第24頁）
  又於96年5月18日檢察官偵訊中，以證人身分結證稱：「（
    問：96年5月6日晚上8點20分有無在臺中縣大甲鎮○○街118
    號前被押上車？）有。」、「（問：押你的人是否乙○○、
    辛○○、壬○○？）乙○○有押我在車上」、「（問：你簽
    本票是自願的或是被強迫的？）被脅迫的。因為他們有打我
    ，後來辛○○有拿刀子對著我們說趕快寫，否則手會斷掉。
    跟著我寫的還有庚○○、潘孟佑，我們是輪流上去寫。」、
    「（問：當天是否在場的乙○○押你們走？）沒錯，我們沒
    有認錯人。」（見96年度偵字第 11645號卷第24頁至第30頁
    ）
  再於97年3月17日原審審理時，以證人身分結證稱：「（問
    ：96年5月5日晚間是否有到辛○○外埔鄉○○村○○路住處
    ？）我是被押去的，當天我和潘孟佑在大甲一間雜貨店裡買
    東西，之後就被包括乙○○在內的十幾個人押走，當時在雜
    貨店門口他們就有打我跟潘孟佑及甲○○，他們開二部車，
    我和甲○○被押上同一台車，潘孟佑被押上另一台，之後將
    我們載到體育場會合，等待約五分鐘左右，壬○○開車到體
    育場會合，帶路到辛○○家……」、「（問：如何被押上車
    的？）我在雜貨店門口時，乙○○他們走過來，其中一個人
    就問我是否叫『小隻』的，我回答是，他們一群人就直接打
    我，並將我押上車，我當時有抵抗說不要上車，他們就用熱
    熔膠及棒球棍打我，其中有一個叫『文其』的人有拿槍，還
    說要開槍打我。當時我被乙○○勒住脖子，與其他人一起把
    我拖上車。」、「（問：到體育場時，如何看到壬○○？）
    當時押我的車是由『文其』所開，我有聽到他說要下車去打
    電話給被告辛○○父子，叫他們出來帶路。之後我有看到來
    帶路的車子開到辛○○家門口，有看到壬○○從該部車下車
    ，我到辛○○家裡才看到辛○○在裡面」等語。（見97年度
    訴字第266號卷第137頁至第138頁）
  4.又據被告辛○○於96年5月6日警詢中供稱：是伊與壬○○邀
    請丑○○及潘孟佑上車；又於同日偵訊時供稱：丑○○、潘
    孟佑是坐伊車；復於同日羈押訊問時供稱：伊有帶丑○○、
    潘孟佑去伊家與伊坐一台車過去，壬○○與他女友開另一台
    車過去；再於96年 5月18日偵查供稱：伊叫一位住在大甲鎮
    的年輕人去押潘孟佑、丑○○過來，伊有叫人家帶庚○○過
    來等語。與共同被告壬○○於96年5月6日警詢中供稱：丑○○等人是被伊與辛○○載往家中；又於同日偵訊時供稱：丑
    ○○、潘孟佑是坐伊父親辛○○的車；復於同日羈押訊問時
    供稱：伊有將丑○○、潘孟佑帶往伊家中等語。及共同被告
    乙○○於97年 2月25日原審審理時承認有在被告辛○○家等
    語。
  5.又依共同被告乙○○使用之0000000000門號通聯記錄可知：
  於96年5月5日21時15分，共同被告乙○○打電話給告訴人庚○○使用之0000000000門號，同日21時34分庚○○回撥給共
    同被告乙○○。
  共同被告乙○○於96年5月5日21時00分起至22時44分止，除
    21 時34分外，及96年5月6日00時31分起至1時31分止，其基
    地台位址均在臺中縣外埔鄉○○○段185─6地號，接近被告
    辛○○住處，顯見共同被告乙○○停留於同一地點很長之時
    間。
  共同被告壬○○所使用之0000000000門號，於96年5月 6日2
    時24分、2時32分、5時57分先後打電話給共同被告乙○○，
    斯時共同被告壬○○已被帶回外埔派出所，顯見共同被告壬○○與乙○○熟識。雖被告辛○○辯稱96年5月6日凌晨係因
    警察要找乙○○，所以共同被告壬○○將電話借給庚○○打
    給乙○○云云，然共同被告壬○○既與庚○○因本案生有嫌
    隙，怎肯再出借電話給庚○○？且庚○○大可借用其母親或
    派出所之電話為之，是被告辛○○此部分所辯顯與事理不合
    。
  6.再經原審當庭勘驗於96年5月5日23時許，在辛○○住宅由辛○○自拍之光碟影片，勘驗結果為：
  光碟時間5 分28秒時，庚○○母親蔡玉梅等家屬三人及員警
    二人到場。庚○○母親手持手機對現場拍攝，其間蔡玉梅要
    求辛○○將庚○○等人送警察局，但辛○○稱事情尚未和解
    ，不可能將他們送到警局。警員蔡宗霖來到門口，但辛○○
    家人表示不願意警察插手，也沒有讓警察入座。
  光碟時間18分50秒時，辛○○稱事情沒有處理，不可能讓你
    們走。
  7.觀諸上開等情，核與證人庚○○、潘孟佑、丑○○所證述遭
    限制行動自由及被迫簽發自白書之情節大致相符，並有通聯
    紀錄一份、自白光碟三片附卷可資佐證，足認證人庚○○、
    潘孟佑、丑○○所陳俱非虛詞，堪予採信。
  (二)傷害部分
  1.此部分業據告訴人庚○○為下列之供述：
  於96年5月6日警察詢問中證稱：
    「（問：他們是駕駛何種車輛？押走你的過程中乙○○他們
    否有對你施暴或其他不法之行為？）他們是駕駛一輛黑色國
    瑞牌休旅車，但車號我沒記起來。當時我坐在車子的中間，
    打我的人是坐在車內的最後一排，他們是以徒手打我的頭跟
    胸部。」（見中縣甲警偵0000000000號卷第17頁）
  又於96年5月18日檢察官偵訊中，以證人身分結證稱：「（
    問：乙○○、辛○○、壬○○都有動手打你？）辛○○有打
    我，乙○○只有押我，壬○○沒有打我。」（見96年度偵字
    第1164 5號卷第28頁）
  復於97年 3月17日原審審理時，以證人身分結證稱：「（問
    ：當天過程中，在庭之三名被告，有何人打你？）辛○○有
    用拳頭打我，其他二人沒有打我，乙○○只是在車上時，我
    問他要載我去哪裡，他回答到了就知道。到辛○○家後，壬○○當時在旁邊看，我沒有和壬○○講話。辛○○有說要我
    打電話、簽自白書、簽本票。」、「（問：在辛○○家裡被
    打時，是否有人拿其他工具？）有人拿鐵棍、熱熔膠、棒棍
    打我，當時乙○○都有在旁邊。」、「（問：對當庭提示警
    偵字第 960031872號卷第39頁之診斷證明書，有何意見？）
    這是當天我被帶到辛○○家後，被打所受的傷」等語。（見
    97年度訴字第266號卷第141頁背面）
  2.告訴人潘孟佑為下列之證述：
  於96年5月6日警察詢問中證稱：
    「（問：你何處被毆打成傷？是否驗傷？）我手部、背部及
    頭部被毆傷。我去大甲李綜合醫院驗傷，有驗傷單。」（見
    中縣甲警偵0000000000號卷第20頁）
  又於96年5月18日檢察官偵訊中，以證人身分結證稱：「（
    問：在車上有無被打？）有。乙○○有用鐵棒及拳頭打我臉
    頰。」、「（問：乙○○、辛○○、壬○○都有動手打你？
    ）都有。」（見96年度偵字第11645號卷第26頁）
  再於97年 3月17日原審審理時，以證人身分結證稱：「（提
    示96偵 11645號卷第26頁與證人潘孟佑，問：當時為何說乙○○有在押你的車上？偵查中有無說在車上有被打？）乙○○是否在押我的車上，我忘記了，當時我確實是有這樣說。
    在車上有無被打是當時我說錯了，那是上車之前乙○○有打
    我」等語。（見97年度訴字第266號卷第140頁背面）
  3.告訴人丑○○為下列之證述：
  於96年5月6日警察詢問中證稱：
    「（問：該群歹徒上車後將你帶往何處？做何事？）上車後
    就把我帶到臺中縣外埔鄉鄉○○村○○路 70-13號內。途中
    有毆打我頭部和用拳頭打我臉部。入屋內後大約七或八名男
    子拿鐵棒鋁棒還有裁熔膠對我毆打。」、「（問：毆打你何
    部位？如何毆打？由何人毆打？）其他我不認識我只知道有
    辛○○拿鐵棒毆打我頭部，嘴巴唸要『讓我死』、『要關進
    狗籠』，另一名壬○○也用鐵棍一直打我護著頭部的手臂。
    」（見中縣甲警偵0000000000號卷第23頁）
  又於96年5月18日檢察官偵訊中，以證人身分結證稱：「（
    在車上有無被打？）有。乙○○有用鐵棒及拳頭打我臉頰。
    」、「（問：乙○○、辛○○、壬○○都有動手打你？）是
    。」（見96年度偵字第11645號卷第24頁）
  另後於97年3月17日原審審理時，以證人身分結證稱：「（
    問：到辛○○家之後之情形？）我一進去就被打，我也有看
    到潘孟佑被打，當時我被打時有用手擋住頭部，沒有看清楚
    是哪些人打我，這中間我有聽到辛○○拿錢給壬○○，要他
    去買一些檳榔及酒給那些人吃。一開始下車時，他們就叫我
    們三人跪下，跪下時乙○○和另外一位年輕人就有打我，進
    門時是被乙○○、壬○○及其他人打，那時辛○○沒有打我
    。後來庚○○被帶來時，辛○○一直質問他，並有出手打庚○○，用拳頭打的，旁邊的人也有拿熱熔膠及棒球棍打，辛○○還說要拿狗籠關我們，要挖洞埋我們，後來辛○○就說
    明明是我們偷東西，問我有無存款，要我打電話跟家人拿錢
    來處理。後來我、潘孟佑和庚○○三人被一一叫到樓中樓去
    寫自白書，並簽發本票，自白書是他們抄一張紙要我抄，因
    我說我不認識字，在樓上寫自白書時辛○○有用拳頭槌我的
    手，然後就叫壬○○去花盆電話旁拿一把刀上來，說若不寫
    快一點的話，要將我的手剁掉」等語。（見97年度訴字第26
    6 號卷第138頁）
  4.證人即臺中縣警察局大甲分局員警陳建宇，於97年 2月25日
    原審審理時結證稱：「（問：在外埔所負責何人的筆錄？）
    很多個，……當時庚○○三人到外埔所時，我看到他們三人
    身上都有瘀血的情形，我就拍照存證，並且跟他們說可以去
    驗傷，他們三人都有去驗傷」等語（97年度訴字第 266號卷
    第第 115頁）。核與上開告訴人庚○○、潘孟佑、丑○○供
    述之情節大致相符，此外復有李綜合醫院大甲分院診斷證明
    書三張附卷可稽。是被告辛○○語共同被告壬○○及乙○○
    等人共同基於傷害之犯意，毆打庚○○、潘孟佑、丑○○成
    傷乙節，應勘認定。
  (三)綜此，被告辛○○所辯，無非事後飾卸之詞，不可採信。本
    件事證至臻明確，被告辛○○上揭犯行均洵堪認定。
三、按所謂以非法方法剝奪人之行動自由，係指以私禁外之非法
    方法，妨害其行動自由而言，若將被害人拘禁於一定處所，
    繼續較久之時間，而剝奪其行動自由，仍屬私禁行為（最高
    法院21年上字第1834號判例意旨參照）；又按刑法第302 條
    之妨害自由罪，係妨害他人自由之概括的規定，故行為人具
    有一定目的，以非法方法剝奪人之行動自由者，除法律別有
    處罰較重之規定（例如略誘及擄人勒贖等罪），應適用各該
    規定處斷外，如以使人行無義務之事，或妨害人行使權利為
    目的，而其強暴脅迫復已達於剝奪人行動自由之程度，即祇
    成立本罪，不應再依同法第304 條論處，誠以此項使人行無
    義務之事，或妨害人行使權利之低度行為，應為剝奪人行動
    自由之高度行為所吸收，不能以其目的係在使人行無義務之
    事，或妨害人行使權利，認為係觸犯刑法第302條第1項及第
    304 條第1項之2罪名，依同法第55條，從一重處斷（最高法
    院29年上字第2359號判例意旨參照）；復按刑法第302 條之
    妨害自由罪，原包括私禁及以其他非法方法剝奪人之行動自
    由而言，所謂非法方法，當包括強暴脅迫等情事在內，自屬
    包含於妨害行動自由之同一意念之中，縱其所為，合於刑法
    第305 條恐嚇危害安全之情形，仍應視為剝奪行動自由之部
    分行為，非低度之恐嚇危害安全罪，為高度之剝奪行動自由
    罪所吸收（最高法院74年臺上字第3404號判例意旨參照）。
    是核被告辛○○本案所為，係犯刑法第277條第1項之傷害、
    第302條第1項之剝奪他人行動自由罪。被告辛○○、共同被
    告乙○○、壬○○三人間與五名姓名、年籍不詳之成年男子
    ，就前開犯罪，有犯意聯絡及行為分擔，為共同正犯。被告
    先後傷害、妨害自由犯行，其主觀上均各係出於一普通傷害
    及剝奪他人行動自由之犯意而為，客觀上其等前開傷害及妨
    害自由行為，各均時間緊接、地點相同或接近，其等各個傷
    害及妨害自由行為之獨立性極為薄弱，僅為其等全部犯罪行
    為之部分舉動，應予包括評價為接續犯之單純一罪。被告辛○○基於普通傷害及剝奪他人行動自由之故意，同時傷害及
    剝奪告訴人庚○○、丑○○、潘孟佑等人行動自由，其等以
    一行為觸犯數普通傷害罪及剝奪他人行動自由罪，各為想像
    競合犯，依刑法第55條規定，各應從重論以一普通傷害罪及
    剝奪他人行動自由罪。其所犯上開各罪間，犯意各別，罪名
    有異，應予分論併罰，又被告辛○○有如犯罪事實欄所載之
    罪刑執行情形，有臺灣臺中地方法院檢察署刑案資料查註記
    錄表、臺灣高等法院被告前科記錄表可參。其於受有期徒刑
    之執行完畢後，五年內故意再犯有期徒刑以上之罪，為累犯
    ，應依刑法第47條第1項之規定，加重其刑。
四、原審以被告辛○○上揭之事證明確，並審酌被告辛○○雖因
    家中財物失竊而受損嚴重，惟卻不思以合法之方式，追究庚○○等人之罪責，反以妨害自由、傷害庚○○等人之方式處
    理，製造更多社會問題，行為至屬未當，且犯後拒不吐實，
    態度不佳等情，量處如原審判決主文所示之刑，並定其應執
    行之刑。經核其認事用法並無不當，量刑亦屬妥適。被告上
    訴並未提出有利之事證，除猶執前詞否認犯行外，並認原判
    決量刑顯然過重等語，指摘原判決不當，惟按被告辛○○所
    為之各項辯解均無可採，已詳如前所論述；且刑之量定，係
    實體法上賦予法院得自由裁量之事項，倘其未逾越法律所規
    定之範圍，又未明顯違背正義，即不得任意指摘為違法。本
    件原審量刑時，已依刑法第57條之規定審酌被告之上開一切
    情狀，而量處罪刑，經核原審並未逾越法律所規定之範圍，
    又無明顯違背正義，被告執前詞指摘原判決不當，其上訴並
    無理由，應予駁回。
參、被告庚○○、寅○○、上訴人丁○○經合法傳喚，無正當理
    由而未到庭，爰不待其陳述逕行判決。
據上論斷，應依刑事訴訟法第371條、第368條，判決如主文。
本案經檢察官子○○到庭執行職務。
中    華    民    國    98    年     5    月    20    日
            刑事第一庭    審判長法  官  陳  紀  綱
                                法  官  姚  勳  昌
                                法  官  張  智  雄
以上正本證明與原本無異。
除妨害自由部分得上訴外，其他部分不得上訴。
得上訴部分，如不服本判決，應於收受送達後10日內向本院提出
上訴書狀，其未敘述上訴之理由者，並得於提起上訴後10日內向
本院補提理由書（均須按他造當事人之人數附繕本）「切勿逕送
上級法院」。
                                書記官  詹  雅  婷
中    華    民    國    98    年    5     月    26    日
附錄本案論罪科刑法條全文
刑法第321條
犯竊盜罪而有左列情形之一者，處六月以上五年以下有期徒刑：
一、於夜間侵入住宅或有人居住之建築物、船艦，或隱匿其內而
    犯之者。
二、毀越門扇、牆垣或其他安全設備而犯之者。
三、攜帶兇器而犯之者。
四、結夥三人以上而犯之者。
五、乘火災、水災或其他災害之際而犯之者。
六、在車站或埠頭而犯之者。
前項之未遂罰之。
刑法第277條
傷害人之身體或健康者，處三年以下有期徒刑、拘役或一千元以
下罰金。
犯前項之罪因而致人於死者，處無期徒刑或七年以上有期徒刑；
致重傷者，處三年以上十年以下有期徒刑。
刑法第302條
私行拘禁或以其他非法方法，剝奪人之行動自由者，處五年以下
有期徒刑、拘役或三百元以下罰金。
因而致人於死者，處無期徒刑或七年以上有期徒刑，致重傷者，
處三年以上十年以下有期徒刑。
第一項之未遂犯罰之。


司法院資訊處製作；財團法人民間司法改革基金會備份。
